【裁判字號】    97,簡,49
【裁判日期】    970424
【裁判案由】    菸酒管理法
【裁判全文】
臺北高等行政法院判決
                                     97年度簡字第00049號
原      告  甲○○
被      告  臺北縣政府
代  表  人  乙○○（縣長）
上列當事人間因菸酒管理法事件，原告不服財政部中華民國96年
11月23日台財訴字第09600454520 號訴願決定，提起行政訴訟。
本院判決如下：
    主  文
原告之訴駁回。
訴訟費用由原告負擔。
    事實及理由
一、事實概要：
    原告於民國（下同）95年9 月27日經被告菸酒聯合查緝小組
    會同臺北縣警察局土城分局（下稱土城分局）清水派出所員
    警，於臺北縣土城市○○路376 號當場查獲555 FILTER
    KINGS 香菸等10種品牌菸品共計62包；其中555 FILTER
    KINGS 香菸9 包、555 STATE EXPRESS LIGHTS香菸4 包、
    555 STATE EXPRESS OF LONDON 香菸4 包、555 GOLD香菸3
    包、MILD SEVEN香菸10包、MARLBORO香菸5 包、COUNTRY
    LIGHTS香菸8 包、SEVEN STARS CUSTOM LIGHTS 香菸4 包，
    經取樣分送英商英美菸草商務股份有限公司臺灣分公司、瑞
    士商菲利普莫里斯股份有限公司臺灣分公司及傑太日煙國際
    股份有限公司，鑑定結果皆為偽品，嗣經土城分局以原告涉
    嫌違反商標法第82條規定移送偵辦，案經臺灣板橋地方法院
    檢察署（下稱板橋地檢署）偵查結果，以原告所涉商標法部
    份罪嫌不足，為不起訴處分確定，移由被告審理結果，以原
    告販售仿冒菸，違反菸酒管理法第6 條規定，違章事證具體
    明確，乃依同法第47條前段規定，處以罰鍰新臺幣（下同）
    5 萬元，並依第58條規定沒入私菸62包。原告不服，提起訴
    願，經財政部96年11月23日台財訴字第09600454520 號訴願
    決定駁回後，原告仍不服，遂提起本件行政訴訟。
二、兩造聲明：
  (一)原告聲明：訴願決定及原處分均撤銷。
  (二)被告聲明：駁回原告之訴。
三、兩造之爭點：
    原告對於販賣仿冒香菸是否具有故意過失？
  (一)原告主張之理由：
    臺北縣政府菸酒聯合查緝小組人員會同土城分局員警查獲之
    10種品牌共計62包菸品，欲鑑定其真偽，非具特別知識經驗
    之專業人員難以判定，何況原告只是一般平民，況且現場尚
    有十餘種國產香菸及他國之香菸，顯見原告並非故意違法，
    而是香菸之真偽，非原告所能判定。
  (二)被告主張之理由：
    1.按菸酒管理法第6 條規定：「本法所稱私菸、私酒，指未
      經許可產製或輸入之菸酒。」、第47條規定：「販賣、運
      輸、轉讓或意圖販賣而陳列私菸、私酒者，處新臺幣5 萬
      元以上50萬元以下罰鍰。但查獲物查獲時現值超過新臺幣
      50萬元者，處查獲物查獲時現值1 倍以上5 倍以下罰鍰。
      」，另菸酒查緝及檢舉案件處理作業要點第45點第5 款規
      定：「依本法第46條、第47條、第48條、第49條等條文第
      1 項但書規定裁罰之案件，第1 次查獲者，處以現值1 倍
      罰鍰；第2 次查獲者，處以現值2.5 倍罰鍰；第3 次以後
      查獲者，處以現值5 倍罰鍰。」又菸酒管理法第58條規定
      ：「依本法查獲之私菸、私酒、劣菸、劣酒與供產製私菸
      、私酒之原料、器具及酒類容器，沒收或沒入之。」，另
      行政罰法第8 條規定：「不得因不知法規而免除行政處罰
      責任。但按其情節，得減輕或免除其處罰。」
    2.查原告於檢察官訊問時坦承於前開時地販賣私菸之行為並
      長達1 年以上，且其夫蕭淇湘於93年2 月16日亦於同查獲
      地點遭被告所屬警察局會同被告菸酒聯合查緝小組人員及
      傑太日煙股份有限公司代表共同查獲販賣私菸，另原告購
      入之菸品每包價格僅約45元，較一般市價行情每包60至75
      元略低，對各類菸品進出均無法提示相關買賣憑證，原告
      縱非故意惟尚難謂無過失，本案違規事證具體明確，有被
      告95年9 月27日查獲違法嫌疑菸酒案件現場處理紀錄表、
      業者訪談紀錄表、查緝照片、英商英美菸草商務股份有限
      公司臺灣分公司、瑞士商菲利普莫里斯股份有限公司臺灣
      分公司、傑太日煙國際股份有限公司鑑定函及板橋地檢署
      檢察官96年8 月2 日（96）年度偵字第13659 號不起訴處
      分書附案佐證，被告爰依上揭菸酒管理法第47條、第58條
      等規定，裁處原告5 萬元整罰鍰並依法沒入私菸，洵屬合
      法。
四、本院之判斷：
  (一)按「本法所稱私菸、私酒，指未經許可產製或輸入之菸酒。
    」、「販賣、運輸、轉讓或意圖販賣而陳列私菸、私酒者，
    處新臺幣5 萬元以上50萬元以下罰鍰。但查獲物查獲時現值
    超過新臺幣50萬元者，處查獲物查獲時現值1 倍以上5 倍以
    下罰鍰。」及「依本法查獲之私菸、私酒、劣菸、劣酒與供
    產製私菸、私酒之原料、器具及酒類容器，沒收或沒入之。
    」分別為菸酒管理法第6 條、第47條及第58條所明定；次按
    「違反本法之行政罰案件，其裁罰參考基準如下：1.…2.依
    本法第47條第1 項前段規定裁罰之案件，第1 次查獲者，除
    查獲現值未達新臺幣5 萬元者，處以新臺幣5 萬元之罰鍰外
    ，查獲現值超過新臺幣5 萬元者，處以查獲現值加計新臺幣
    5 萬元之罰鍰，最高處以新臺幣50萬元罰鍰；第2 次查獲者
    ，處以查獲現值加計新臺幣25萬元之罰鍰，最高處以新臺幣
    50萬元罰鍰；第3 次以後查獲者，處以新臺幣50萬元之罰鍰
    。」復為菸酒查緝及檢舉案件處理作業要點第45點第2 款所
    規定。另按「一行為同時觸犯刑事法律及違反行政法上義務
    規定者，依刑事法律處罰之。但其行為應處以其他種類行政
    罰或得沒入之物而未經法院宣告沒收者，亦得裁處之。前項
    行為如經不起訴處分或為無罪、免訴、不受理、不付審理之
    裁判確定者，得依違反行政法上義務規定裁處之。」行政罰
    法第26條定有明文。
  (二)本件原告經被告菸酒聯合查緝小組會同土城分局清水派出所
    員警，於95年9 月27日在臺北縣土城市○○路376 號當場查
    獲555 FILTER KINGS香菸等10種品牌菸品共計62包；其中55
    5 FILTER KINGS香菸9 包、555 STATE EXPRESS LIGHTS香菸
    4 包、555 STATE EXPRESS OF LONDON 香菸4 包、555 GOLD
    香菸3 包、MILD SEVEN香菸10包、MARLBORO香菸5 包、COUN
    TRY LIGHTS香菸8 包、SEVEN STARS CUSTOM LIGHTS 香菸4
    包，經取樣分送英商英美菸草商務股份有限公司臺灣分公司
    、瑞士商菲利普莫里斯股份有限公司臺灣分公司及傑太日煙
    國際股份有限公司，鑑定結果皆為偽品，原告違反菸酒管理
    法事證明確，有被告95年9 月27日查獲違法嫌疑菸酒案件現
    場處理紀錄表、業者訪談紀錄表、查緝照片、英商英美菸草
    商務股份有限公司臺灣分公司、瑞士商菲利普莫里斯股份有
    限公司臺灣分公司、傑太日煙國際股份有限公司鑑定函附原
    處分卷可稽。嗣經土城分局以原告涉嫌違反商標法第82條規
    定移送偵辦，案經板橋地檢署偵查結果，以原告所涉商標法
    部份罪嫌不足，為不起訴處分確定，移由被告審理結果，乃
    依同法第47條前段規定，處以罰鍰5 萬元，並依第58條規定
    沒入私菸62包，於法並無不合。
  (三)原告雖稱：被告所查扣之10種品牌香菸共計62包，每一品牌
    不及7 包，況且該香菸之真偽，非具特別知識經驗之人難以
    判定，故原告並無故意過失云云。
  (四)然查，原告於檢察官訊問時坦承於前開時地販賣私菸之行為
    並長達1 年以上，且其夫蕭淇湘於93年2 月16日亦於同查獲
    地點遭被告所屬警察局會同被告菸酒聯合查緝小組人員及傑
    太日煙股份有限公司代表共同查獲販賣私菸，另原告購入之
    菸品每包價格僅約45元，較一般市價行情每包60至75元略低
    ，對各類菸品進出均無法提示相關買賣憑證，原告縱非故意
    ，亦難謂無過失，故原告所述，要不可採。
  (五)從而，被告審酌原告為初犯，在法令之授權裁罰範圍內，從
    輕處以原告5 萬元罰鍰及沒入違規菸品，並無不法，訴願決
    定予以維持，亦無不合。原告徒執前詞，訴請撤銷，為無理
    由，應予駁回。
五、本件適用簡易訴訟程序，爰不經言詞辯論逕為判決，併予敘
    明。
據上論結，本件原告之訴為無理由，爰依行政訴訟法第98條第1
項前段、第233 條第1 項、第236 條，判決如主文。
中    華    民    國    97    年    4     月    24    日
                    臺北高等行政法院第二庭
                                    法  官  陳  金  圍
上為正本係照原本作成。
本件以訴訟事件所涉及之法律見解具有原則性者為限，始得於本
判決送達後20日內向本院提出上訴狀並表明上訴理由，如已於本
判決宣示後送達前提起上訴者，應於判決送達後20日內補具上訴
理由（均按他造人數附繕本），且經最高行政法院許可後方得上
訴。
中    華    民    國    97    年     4    月    24    日
                                    書記官  陳  可  欣


司法院資訊處製作；財團法人民間司法改革基金會備份。
